【裁判字號】    89,台上,7406
【裁判日期】    891207
【裁判案由】    殺人未遂
【裁判全文】
最高法院刑事判決                              八十九年度台上字第七四○六號
    上  訴  人  甲○○
右上訴人因殺人未遂案件，不服台灣高等法院中華民國八十七年八月十九日第二審判
決（八十七年度上訴字第二九九二號，起訴案號：台灣基隆地方法院檢察署八十七年
度偵字第六二九號），提起上訴，本院判決如左：
    主  文
上訴駁回。
    理  由
按刑事訴訟法第三百七十七條規定，上訴於第三審法院，非以判決違背法令為理由，
不得為之。是提起第三審上訴，應以原判決違背法令為理由，係屬法定要件。如果上
訴理由狀並未依據卷內訴訟資料，具體指摘原判決不適用何種法則或如何適用不當，
或所指摘原判決違法情事，顯與法律規定得為第三審上訴理由之違法情形，不相適合
時，均應認其上訴為違背法律上之程式，予以駁回。本件原判決認定上訴人甲○○係
基隆市○○路七十一號前立體收費停車場之管理員，於民國八十七年一月二十二日二
十時許，在上開停車場，與被害人陳永源因停車問題發生爭執，頓萌殺人之故意，持
不詳姓名人棄置於該處包有鐵皮之木棍一支，用力猛擊被害人頭部一下，致被害人顱
骨開放性複雜性骨折併輕微顱內出血及氣腫，該木棍並脫手飛出不知去向而滅失，被
害人則經及時送醫始倖免於難等情。因而維持第一審論處上訴人殺人未遂罪刑之判決
，駁回上訴人在第二審之上訴，已敘明其所憑之證據及認定之理由。並以上訴人否認
犯行，為飾卸之詞，不足採信，亦於理由內詳予指駁。從形式上觀察，原判決並無違
背法令情形存在。上訴意旨略以：（一）被害人及其同行者因停車問題圍毆上訴人，
上訴人不敵，隨手拿起木棍揮動，不料該木棍脫手飛出擊中被害人頭部，上訴人究係
基於殺人或傷害之犯意，且該行為能否置人於死地，符合殺人要件，原審未予調查。
（二）上訴人若有殺人犯意，當不祗猛擊被害人一次，亦不致立即將被害人送醫，原
審論處上訴人殺人未遂，顯有理由不備。再上訴人所為係正當防衛，原審對此阻卻違
法事由未予調查，有審判期日應調查之證據未予調查之違法。（三）上訴人於被害人
受傷後，即將其送醫，是否合於刑法第二十七條之要件，原審未予審酌，有審判期日
應調查之證據未予調查之違法等語。惟按證據之取捨與事實之認定，為事實審法院之
職權，倘其採證認事並不違背證據法則，即不得任意指為違法。查頭部為人體之重要
部位，且極其脆弱，用力擊打足以致死，此為一般人及上訴人所明知之事，上訴人卻
持包有鐵皮之木棍擊打被害人頭部，擊中後木棍甚至脫手飛出，為上訴人於警初訊時
所自承，而被害人經送醫時意識昏迷，前額部顱骨骨折併顱內出血及氣腫，有生命危
險，有長庚紀念醫院基隆分院八十七年三月九日八七長庚院基字第三○○號函在卷可
按，俱見上訴人用力甚猛，殺意至堅，其有殺人之故意昭然若揭，已據原判決敘明其
依據及理由，此係事實審法院採證認事之職權行使，難謂有判決不備理由及應於審判
期日調查之證據而未予調查之情形，上訴人執此指摘，自非適法之第三審上訴理由。
又上訴人因遭圍毆，拾起木棍反擊，乃一種報復行為，無適用正當防衛之餘地，再上
訴人於原審未曾主張中止未遂，原判決認係障礙未遂，依法減輕其刑，即係捨棄不採
中止未遂之意，不得執此謂有應於審判期日調查之證據而未予調查之違法情形，上訴
意旨所為指摘，要非第三審上訴之合法理由。依前揭說明，其上訴違背法律上之程式
，應予駁回。
據上論結，應依刑事訴訟法第三百九十五條前段，判決如主文。
中      華      民      國    八十九    年     十二     月      七      日
                              最高法院刑事第三庭
                                  審判長法官  陳  錫  奎
                                        法官  洪  清  江
                                        法官  吳  昆  仁
                                        法官  李  伯  道
                                        法官  陳  世  雄
      右正本證明與原本無異
                                              書  記  官
中      華      民      國    八十九    年     十二     月     十三     日


司法院資訊處製作；財團法人民間司法改革基金會備份。
